臺灣臺南地方法院刑事判決　　　　　　　　　　　　八十九年度交訴字第三八六號
　　公　訴　人　臺灣台南地方法院檢察署檢察官
　　被　　　告　丙○○
　　選任辯護人　禎和
　　被　　　告　乙○○
　　選任辯護人　陳慧博
右列被告等因過失致死案件，經檢察官提起公訴（八十九年度偵字第一０四七七號）
，本院判決如左：
    主  文
丙○○、乙○○從事業務之人，因業務上之過失致人於死，各處有期徒刑拾月，均緩
刑伍年。
    事  實
一、丙○○為致昇工程有限公司（下稱致昇公司）之股東兼吊車司機；乙○○則為致
    昇公司之吊車司機，二人均為從事駕駛業務之人。丙○○並為乙○○事實上之雇
    主，平素均由丙○○代表致昇公司承攬工作，再指示致昇公司內之吊車司機至工
    地施工。丙○○於民國八十九年八月二十九日下午，向岱聖工程有限公司承攬東
    雲化纖工地工程後，旋於翌日（三十日）上午指示乙○○駕駛致昇公司所有之吊
    車（引擎號碼：ＮＯ．0000000號），丙○○則駕駛車號ＹＴ─８２５５
    號自小客車在前引導不知工地所在之乙○○共同前往。丙○○、乙○○二人本均
    應注意，前開吊車向高雄市監理處申請核發臨時通行證之限行路線不及於台南縣
    南一四七線道，逢雨天即不得行駛上路，及限行速度不得逾三十公里，且車輛行
    駛時應注意駕駛之車前狀況，隨時採取必要之安全措施及因雨致視線不清時，應
    減速慢行，作隨時停車之準備，而依當時情形又無不能注意之情事，其能注意竟
    均疏未注意，二人於當日上午六時五十五分許，天候正屬下雨之際，丙○○竟以
    時速五十五公里之速度，違規沿台南縣南一四七線道由西往東方向，在前引導乙
    ○○所駕駛之吊車，且二人遇雨均未減速慢行而雙雙以前開高速行經台南縣仁德
    鄉三甲村奇美公司大門前（南一四七線道）時，適鄭永福騎駛車號ＶＤＡ─２６
    ２號機車自奇美公司大門對面之大德加油站由北向南迴車駛來，本亦應注意機車
    迴車前，應暫停並看清無往來車輛，始得迴轉，其能注意亦疏未注意左右有無來
    車即貿然迴轉穿越道路，而乙○○因緊跟丙○○之高速前導車而未及注意車前狀
    況，致其見狀煞車不及而與鄭永福之機車發生擦撞，造成鄭永福人車倒地，經送
    醫後仍因顱腦損傷合併顱內出血、頭部挫傷合併凹陷性骨折不治死亡。車禍事故
    發生後，乙○○以行動電話報警，經台南縣警察局歸仁分局文賢派出所員警到場
    處理，在警員尚不知何人為肇事車輛之駕駛人前，乙○○主動表示其為駕駛人並
    自首犯行，接受裁判，而丙○○則在臺灣台南地方法院檢察署檢察官相驗屍體訊
    問時，供明上情而自首犯行，接受裁判。
二、案經臺灣台南地方法院檢察署檢察官相驗後自動檢舉偵查起訴。
    理  由
一、訊據被告丙○○、乙○○均坦承有於上開時、地，由丙○○駕駛自小客車引導乙
    ○○駕駛吊車在雨天超速及行駛禁行路線發生本件車禍肇事致被害人鄭永福死亡
    之事實不諱，並有台南縣警察局道路交通事故調查報告表一紙、交通事故現場照
    片八幀及高雄市監理處高市監稽字第四五九四號動力機械行駛臨時通行證一紙在
    卷可資佐證，而死者鄭永福係因本件車禍死亡，亦經臺灣台南地方法院檢察署檢
    察官督同檢驗員相驗明確，並製有勘驗筆錄、驗斷書及相驗屍體證明書等附卷可
    憑。按非屬汽車範圍必須行駛於道路之動力機械，應向公路監理機關申請核發臨
    時通行證，憑證行駛；行車因雨霧致視線不清，應減速慢行，作隨時停車之準備
    ；汽車行駛時，駕駛人應注意車前狀況，並隨時採取必要之安全措施；汽車（均
    含機車）迴車前，應暫停並看清無往來車輛，始得迴轉，道路交通安全規則第八
    十三條第一項、第九十三條第一項第三款、第九十四條第三項、第一百零六條第
    五項分別定有明文。查被告二人均係以駕駛為業，俱為富有駕駛經驗之人，對於
    上開交通安全規則自知之甚稔，且按大型吊車其行駛路線、行駛天候及車行速度
    均應先向監理處取得許可，始得依許可內容上路行駛，此乃確保道路安全之必要
    措施，被告丙○○、乙○○均為吊車司機，對此等注意義務應無不知之理，均為
    其應注意之事項，而肇事當時係天候雨、日間自然光線、四線道、柏油路面、標
    線清晰、有快慢車道劃分、限速四十公里，有前開調查報告表存卷可考，足見依
    當時狀況被告二人並無不能注意之情狀，被告二人均應注意且能注意竟疏未注意
    ，前開向高雄市監理處申請核發臨時通行證之限行路線不及於台南縣南一四七線
    道，逢雨天即不得行駛上路，及限行速度不得逾三十公里，且因雨致視線不清時
    ，應減速慢行，作隨時停車之準備，而被告丙○○明知乙○○不知工地所在，且
    前揭臨時通行證核准之吊車駕駛人僅為被告忠賢本人，則其本有依該臨時通行證
    所核可之內容對被告乙○○負正確指示引導之責，詎其不僅在雨天仍引導被告乙
    ○○之吊車繼續行駛，且違規轉進禁行之路線，更在前以時速五十五公里車速引
    導乙○○吊車前行，致其二人遇雨均未減速慢行而雙雙以前開高速行經台南縣仁
    德鄉三甲村奇美公司大門前，適被害人鄭永福騎駛機車在上開路段由北向南迴車
    駛來，其亦未注意左右有無來車即貿然迴轉穿越道路，而被告乙○○因緊跟丙○
    ○之高速前導車而未及注意車前狀況，致其見狀煞車不及而與鄭永福之機車發生
    擦撞，造成鄭永福人車倒地而肇事，被告二人自有違前開規定之注意義務，其二
    人顯有過失，本件車禍經送臺灣省台南區車輛行車事故鑑定委員會及臺灣省車輛
    行車事故覆議鑑定委員會鑑定結果亦均同此認定，並鑑定被告乙○○為肇事主因
    ，鄭永福為肇事次因，有該等委員會南鑑字第八九一二六四號鑑定意見書及九十
    年一月十五日府覆議字第八九二三七二號函各一份在卷可為佐參，雖被害人鄭永
    福亦與有過失，然不能因此即解免被告二人之過失罪責。又本件被害人鄭永福係
    因此次車禍不治死亡，是被告二人之過失駕駛行為，與被害人之死亡結果間，具
    有相當因果關係，亦無疑義。從而，本件事證已甚明確，被告二人前揭犯行，堪
    以認定。
二、核被告丙○○、乙○○二人所為，均係犯刑法第二百七十六條第二項業務過失致
    死罪。又被告乙○○其肇事後未被有偵查權之公務員或機關發覺其為犯嫌前，留
    在事故現場向到場處理之警員自承犯行，進而接受裁判，此業經被告供明在卷可
    按，並經證人即本件車禍現場處理員警甲○○到庭陳證無訛，另被告丙○○在臺
    灣台南地方法院檢察署檢察官相驗屍體訊問時，供明上情而自首犯行，接受裁判
    等情，亦有本案該署相驗卷宗內載之八十九年八月三十日訊問筆錄可稽，被告二
    人行為合乎自首之要件，應依刑法第六十二條前段均減輕其刑。爰分別審酌被告
    二人之品行、應負過失責任之程度、造成被害人死亡之結果、其犯後之態度及已
    與死者鄭永福家屬達成民事和解等一切情狀，分別量處如主文所示之刑，以資懲
    儆。查被告二人前未曾受有期徒刑以上刑之宣告，有臺灣高等法院被告全國前案
    紀錄表附卷可稽，其二人因一時短於思慮致罹刑章，經此次偵審程序教訓，當知
    所警惕，諒無再犯之虞，本院復考量被告二人均係自首犯罪，而其等犯罪後已與
    死者家屬達成民事賠償，有和解書二份在卷可憑，本院因認前開對被告二人宣告
    之刑，以暫不執行為適當，爰均併宣告緩刑五年，以啟自新。
據上論斷，應依刑事訴訟法第二百九十九條第一項前段，刑法第二百七十六條第二項
、第六十二條前段、第七十四條第一款，罰金罰鍰提高標準條例第一條前段，判決如
主文。
本案經檢察官陳建弘到庭執行職務。
中      華      民      國      九十一      年    三    月    二十八    日
                                      臺灣臺南地方法院交通法庭
                                          法  官  張  瑛  宗
右正本證明與原本無異。
如不服本判決，應於判決送達後十日內，向本院提出上訴狀。
                                          書記官  陳  志  德
中      華      民      國      九十一      年    三    月    二十九    日
中華民國刑法第二百七十六條
 (過失致死罪)
因過失致人於死者，處二年以下有期徒刑、拘役或二千元以下罰金。
從事業務之人，因業務上之過失犯前項之罪者，處五年以下有期徒刑或拘役，得併科
三千元以下罰金。
